臺灣臺北地方法院民事判決
111年度勞訴字第351號
原      告  台灣創意經濟促進會

法定代理人  林智清  
訴訟代理人  黃沛聲律師
            邱叙綸律師
被      告  晨室空間室內裝修設計有限公司

兼法定代理  
人          陳正晨  
追加被告    邑點有限公司


法定代理人  廖怡婷  
上三人共同
訴訟代理人  張建鳴律師（民國111年11月9日解除委任）
上列當事人間請求確認薪資債權存在等事件，本院於民國111年1
1月8日言詞辯論終結，判決如下：
    主  文
被告陳正晨對被告晨室空間室內裝修設計有限公司之110年度營
利所得債權新臺幣91,732元存在。
原告其餘之訴駁回。
訴訟費用由被告晨室空間室內裝修設計有限公司及被告陳正晨負
擔。
    事實及理由
壹、程序部分
　　按訴狀送達後，原告不得將原訴變更或追加他訴，但請求之
    基礎事實同一，或擴張或減縮應受判決事項之聲明者，不在
    此限，民事訴訟法第255條第1項第2、3款定有明文。經查，
    本件原告起訴之聲明原為:⒈確認被告陳正晨對被告晨室空間
    室内裝修設計有限公司(下稱晨室公司)，於本院111年度司
    執字第2736號執行命令（下稱系爭執行命令）送達翌日起至
    被告陳正晨離職日止，每月新臺幣(下同)59,834元之薪資債
    權存在。⒉確認系爭執行命令所扣押被告陳正晨對被告晨室
    公司之110年度營利所得債權存在。嗣於民國111年9月27日
    言詞辯論期日當庭變更訴之聲明第2項為:被告陳正晨對被告
    晨室公司之110年度營利所得債權91,732元存在(院卷第158
    頁)。再於111年10月21日具狀追加邑點有限公司(下稱邑點
    公司)為被告(下稱追加被告)，並變更訴之聲明為:⒈確認被
    告陳正晨對追加被告邑點公司，自110年11月9日起至被告陳
    正晨離職日止，每月30,300元之薪資債權存在。⒉被告陳正
    晨對被告晨室公司之110年度營利所得債權91,732元存在(院
    卷第165至166頁、第181頁)，是核其所為在請求之基礎事實
    同一上，為擴張或減縮應受判決事項聲明，與上開規定相符
    ，應予准許。
貳、實體部分　　　　
一、原告主張：
　㈠債務人即被告陳正晨於108年1月31日向原告借款計250萬元，
    約定於108年5月30日前全數清償，原告於108年2月2日現金
    交付上開借款予被告陳正晨之配偶廖怡婷，惟被告陳正晨未
    依約清償，原告屢經催討未果提起清償借款訴訟，臺灣高等
    法院以110年度上字第526號判決原告勝訴，被告陳正晨不服
    提起上訴，經最高法院以110年度台上字第3143號裁定駁回
    上訴確定。
　㈡原告聲請強制執行被告陳正晨對被告晨室公司之薪資債權，
    經本院於111年1月22日核發系爭執行命令在案，詎被告晨室
    公司於111年2月7日及3月8日聲明異議，表示被告陳正晨非
    其員工且無任何債權存在而無從扣押。惟被告晨室公司自97
    年12月24日設立至今，被告陳正晨擔任公司負責人兼唯一董
    事，公司既未解散清算，被告陳正晨承擔公司營運責任，必
    然有營利及薪資所得。又據109年度綜合所得稅各類所得資
    料所示，被告陳正晨確自扣繳單位為被告晨室公司受有營利
    及薪資所得為61,961元及718,018元。再被告晨室公司聲明
    異議狀上載有公司大小章，小章為公司負責人即被告陳正晨
    用印，益徵被告陳正晨為被告晨室公司負責人，自被告晨室
    公司獲有營利及薪資所得。
　㈢又被告晨室公司自設立起為被告陳正晨投保勞保，至110年11
    月2日退保，改由追加被告邑點公司於110年11月9日以30,30
    0元為被告陳正晨投保。又被告陳正晨以追加被告邑點公司
    之代表人身份，多次對外參與新創公司活動，其配偶廖怡婷
    為追加被告邑點公司之現任負責人，亦表示被告陳正晨非為
    被告晨室公司員工，足認被告陳正晨與追加被告邑點公司間
    存在僱傭關係。
　㈣原告提起確認訴訟，雖逾強制執行法第120條第2項所定10日
    通常法定期間，應僅同法第120條第3項所定第三人得請求撤
    銷執行法院核發之執行命令，尚未使原告就該爭執法律關係
    喪失確認利益之效果，爰依強制執行法第120條第2項、民事
    訴訟法第247條第1項前段等規定提起本訴，並聲明:⒈確認被
    告陳正晨對追加被告邑點公司，自110年11月9日起至被告陳
    正晨離職日止，每月30,300元之薪資債權存在。⒉被告陳正
    晨對被告晨室公司之110年度營利所得債權91,732元存在。
二、被告則以：被告陳正晨未主力經營被告晨室公司，公司營業
    早已萎縮，所開立發票僅是先前結案尾款，又被告陳正晨身
    為公司負責人，本不一定領取薪資報酬，是被告晨室公司無
    由也未支付薪資。另原告追加邑點公司為被告並不合法，其
    間並無基礎事實同一，原告自110年11月9日起迄今與邑點公
    司存在僱傭關係，邑點公司並給付薪資如投保薪資之金額予
    原告，原告應依強制執行程序對邑點公司聲請執行，爰聲明
    ：㈠原告之訴駁回。㈡如受不利判決，願供擔保，請准宣告免
    為假執行(院卷第91、158、181頁)。
三、確認系爭執行命令部分：
　㈠按確認法律關係之訴，非原告有即受確認判決之法律上利益
    者，不得提起之，民事訴訟法第247條第1項前段定有明文。
    所謂即受確認判決之法律上利益，係指因法律關係之存否不
    明確，致原告在私法上之地位有受侵害之危險，而此項危險
    得以對於被告之確認判決予以除去之者而言。次按就債務人
    對於第三人之金錢債權為執行時，執行法院應發扣押命令禁
    止債務人收取或為其他處分，並禁止第三人向債務人清償；
    第三人不承認債務人之債權或其他財產權之存在，或於數額
    有爭議或有其他得對抗債務人請求之事由時，應於接受執行
    法院命令後10日內，提出書狀，向執行法院聲明異議；債權
    人對於第三人之聲明異議認為不實時，得於收受前項通知後
    10日內向管轄法院提起訴訟，並應向執行法院為起訴之證明
    及將訴訟告知債務人；債權人未於前項規定期間內為起訴之
    證明者，執行法院得依第三人之聲請，撤銷所發執行命令，
     強制執行法第115條第1項、第119條第1項、第120條第2項
    、第3項亦分別定有明文。查，本件被告晨室公司於收受本
    院依強制執行法第115條第1項所發扣押命令後，已向本院民
    事執行處聲明異議，倘原告不提起本件訴訟，其聲請強制執
    行之扣押命令即有被聲請撤銷之危險，而此不安之狀況，則
    有以確認判決予以除去之必要，揆諸前揭說明，原告提起本
    件確認之訴，應有受確認判決之法律上利益。
　㈡查，原告主張被告陳正晨積欠其債務，其向本院聲請強制執
    行，扣押被告陳正晨對被告晨室公司之營利所得債權，經本
    院於111年1月22日發函核准系爭執行命令，於111年1月25日
    送達被告晨室公司，詎被告晨室公司聲明異議，於聲明異議
    狀中勾選「債務人現無任何債權存在，無從扣押」、「債務
    人非第三人員工，無從扣押」等節，業據其提出本院民事執
    行處111年1月22日系爭執行命令2紙、通知、被告晨室公司1
    11年1月28日及3月7日聲明異議狀、債務人109年度綜合所得
    稅各類所得資料清單、公司變更登記表為證(院卷第41至49
    頁、第81至85頁）。再者，被告陳正晨自被告晨室公司有11
    0年度營利所得債權計91,732元之事實，為被告所不爭執（
    院卷第158頁），且有被告陳正晨110年度財產所得調件明細
    表附卷可稽（本院不公開卷），此部分事實，均堪認定。是
    原告確認被告陳正晨對被告晨室公司之110年度營利所得債
    權91,732元存在，即有理由。
  ㈢復按當事人主張有利於己之事實者，就其事實有舉證之責任
    ，民事訴訟法第277條定有明文。民事訴訟如係由原告主張
    權利者，應先由原告負舉證之責，若原告先不能舉證，以證
    實自己主張之事實為真實，則被告就其抗辯事實即令不能舉
    證，或其所舉證據尚有疵累，亦應駁回原告之請求。原告雖
    另主張被告陳正晨對於被告晨室公司自系爭執行命令送達後
    仍有薪資債權等語，然經被告2人否認，抗辯：被告陳正晨
    非被告晨室公司員工，且於111年間無薪資收入等語，被告
    並未提出其他證據證明被告2人間確有僱傭關係存在，則原
    告主張即非有據，況系爭執行命令於111年1月25日送達被告
    晨室公司，為兩造不爭執（院卷第159頁），而依勞保局勞
    工保險被保險人投保資料顯示（不公開卷），被告陳正晨已
    於110年11月2日自被告晨室公司退保，益徵被告抗辯其間未
    存有僱傭關係乙節非虛，原告嗣變更聲明就此亦不再請求，
    因此，原告請求確認被告陳正晨對於被告晨室公司自系爭執
    行命令送達後仍有薪資債權，即屬無據，附此敘明。
四、追加被告邑點公司部分：　
　㈠按確認法律關係之訴中，原告有無提起確認訴訟之法律上利
    益，應以原告於事實審言詞辯論終結前之事實狀態為認定之
    基準。若被告對原告主張之法律關係，自始無爭執，即法律
    關係之存否並無不明確之情形，尚不能謂原告有即受確認判
    決之法律上利益。又縱經法院判決確認，亦不能除去原告在
    法律上不安之狀態者，亦難認有受確認判決之法律上利益。
　㈡查，原告主張被告陳正晨自110年11月9日起與邑點公司存在
    僱傭關係，為被告2人所不爭執，又追加被告邑點公司迄至1
    11年11月8日言詞辯論終結前並按月給付如投保薪資額（30,
    300元）予被告陳正晨乙節，亦為其等自陳在卷，有本院111
    年11月8日言詞辯論筆錄可憑（院卷第181頁），足見兩造間
    對於原告主張上開法律關係並無爭執，是難認原告私法上之
    法律地位有何不安之狀態存在，依據前揭說明，原告就此部
    分並無確認利益，應予駁回。
五、綜上所述，原告請求確認被告陳正晨對被告晨室公司之110
    年度營利所得債權91,732元存在，為有理由，應予准許，逾
    此範圍之請求，為無理由，應予駁回。
六、本件事證已臻明確，兩造其餘攻擊防禦方法及未經本院援用
    之證據，核與判決之結果不生影響，爰不一一論駁，併此敘
    明。
七、訴訟費用負擔之依據：民事訴訟法第79條、第85條第1項。
中　　華　　民　　國　　111 　年　　11　　月　　29　　日
                    勞動法庭    法　官　林瑋桓
以上正本係照原本作成。
如對本判決上訴，須於判決送達後二十日內向本院提出上訴狀。
如委任律師提起上訴者，應一併繳納上訴審裁判費。
中　　華　　民　　國　　111 　年　　11　　月　　29　　日
                                書記官　江慧君